# 带回购条款的对外股权投资

提问人：wx_634626267acc 时间：2022-10-18 15:35:59
陈老师，目前碰到这样一个问题，集团很多对外战略投资，占比都很小，以往放在其他权益工具里面核算，但是今年半年报突然调到了其他非流动资产，理由是，咨询了审计那边，说带回购条款的按照准则新要求，对方是有金融负债成分的，不能继续放在权益工具里面了，投资方应作为以公允价值计量且其变动计入损益的金融资产。但是我理解的既然最初已经指定了以公允价值计量且变动计入其他综合收益，就不能再重分类了，如果重分类的话，他要区分回购条款覆盖的这部分当做衍生金融工具和剩余部分继续当做其他权益工具？ 而且就算要调整会计政策，也得做差错更正吧。

回答人：chenyiwei
参考：《监管规则适用指引——会计类第 1 号》之“1-1 特殊股权投资的确认与分类”。
一、附回售条款的股权投资
对于附回售条款的股权投资，投资方除拥有与普通股股东一致的投票权及分红权等权利之外，还拥有一项回售权，例如投资方与被投资方约定，若被投资方未能满足特定目标，投资方有权要求按投资成本加年化10%收益（假设代表被投资方在市场上的借款利率水平）的对价将该股权回售给被投资方。该回售条款导致被投资方存在无法避免向投资方交付现金的合同义务。基于投资方对被投资方的持股比例和影响程度不同，区分为以下两种情形：
情形 1 ：投资方持有被投资方股权比例为3%，对被投资方没有重大影响；
情形 2 ：投资方持有被投资方股权比例为30%，对被投资方有重大影响。
现就上述两种情形下被投资方和投资方的会计处理意见如下：
情形 1 ：
从被投资方角度看，由于被投资方存在无法避免的向投资方交付现金的合同义务，应分类为金融负债进行会计处理。
从投资方角度看，投资方对被投资方没有重大影响，该项投资应适用金融工具准则。因该项投资不满足权益工具定义，合同现金流量特征不满足仅为对本金和以未偿付本金金额为基础的利息的支付，应分类为以公允价值计量且其变动计入当期损益的金融资产。
情形 2 ：
被投资方的会计处理同情形 1 。
从投资方角度看，长期股权投资准则所规范的投资为权益性投资，因该准则中并没有对权益性投资进行定义，企业需要遵照实质重于形式的原则，结合相关事实和情况进行分析和判断。投资方应考虑该特殊股权投资附带的回售权以及回售权需满足的特定目标是否表明其风险和报酬特征明显不同于普通股。如果投资方实质上承担的风险和报酬与普通股股东明显不同，该项投资应当整体作为金融工具核算，相关会计处理同情形 1 。如果投资方承担的风险和报酬与普通股股东实质相同，因对被投资方具有重大影响，应分类为长期股权投资，回售权应视为一项嵌入衍生工具，并进行分拆处理。对投资方而言，持有上述附回售条款的股权投资期间所获得的股利，应按该股权投资的分类，适用具体会计准则规定进行处理。
如果确定对被投资企业无重大影响的，则应进一步确定回购义务是由被投资企业本身还是由其大股东承担的。如果是由被投资企业自身直接承担的（包括投资人可以选择要求被投资企业本身或者其大股东回购的情形），应分类为以公允价值计量且其变动计入损益的金融资产；如果投资人不能要求被投资企业本身履行回购义务，只能要求其大股东回购的，则理论上应确认为两项金融资产，其中对被投资企业的投资也不应指定为其他权益工具投资，即只能分别确认两项以公允价值计量且其变动计入损益的金融资产。
此前指定为其他权益工具投资，现在调整为其他非流动金融资产，属于前期差错更正，不属于金融资产的重分类，因此不受“后续不得撤销指定”的限制。

提问人：wx_634626267acc 时间：2022-10-21 20:23:55
好的感谢陈版，那我们投的项目上市前签订了取消回购条款的协议，可以再把这些项目转回OCI的吧？

回答人：chenyiwei
不可以。是否作为OCI只有在初始确认时才能指定，后续不能再指定。而且取消回购承诺是监管要求，你能否据此确定你们对该项投资的持有意图已变为非交易性（在可预见的未来不会处置）？